臺灣高等法院刑事判決　　　　　　　　　　　　　九十一年度上訴字第一七八一號
　　上　訴　人　臺灣臺北地方法院檢察署檢察官
　　上　訴　人
　　即　被　告　甲○○
　　選任辯護人　林美倫
　　　　　　　　陳勵新
右上訴人因毒品危害防制條例案件，不服臺灣台北地方法院九十年度訴字第四八Ｏ號
，中華民國九十一年五月十三日第一審判決（起訴案號：臺灣台北地方法院檢察署九
十年度偵字第五九Ｏ四號）提起上訴，本院判決如左：
    主  文
原判決撤銷。
甲○○連續販賣第二級毒品，處有期徒刑柒年參月，扣案ＭＤＭＡ陸拾參顆沒收並銷
燬之，犯罪所得新台幣貳仟元沒收，如全部或一部不能沒收時，以其財產扺償之。
    事  實
一、甲○○明知ＭＤＭＡ俗稱快樂丸屬於毒品危害防制條例所管制之第二級毒品，竟
    基於營利意圖之概括犯意，先於不詳時間地點，以每顆低於新台幣（下同）四百
    元價格販入快樂丸若干顆，再於民國（下同）九十年三月十八日下午九時許，在
    台北市○○路與吳興街口之７─１１超商前，以二千元之價格，販賣五顆與乙○
    ○施用（另行偵辦），嗣乙○○於九十年三月二十一日為警查獲後，供出曾向甲
    ○○買ＭＤＭＡ，同日警方人員要求乙○○打電話約甲○○，甲○○遂基於販賣
    快樂丸之犯意，攜帶快樂丸五十顆，於九十年三月二十一日下午十時許，至台北
    市○○路與吳興街口，正準備與乙○○交易時，當場為警查獲，而扣得甲○○所
    有供販賣所用之快樂丸五十顆，後甲○○再帶同警方至台北市○○路○段二一一
    六樓之五租處，取出甲○○所有大麻捲煙器二只、大麻葉一包、大麻梗一包、Ｋ
    他命一瓶及所餘之ＭＤＭＡ十三顆。
二、案經台北市政府警察局中正第二分局報告台灣台北地方法院檢察署檢察官偵查起
    訴。
    理  由
一、訊據上訴人即被告固坦承於上開時地拿五顆ＭＤＭＡ給乙○○收取二千元及於上
    開時地攜帶五十顆ＭＤＭＡ欲與乙○○交易時為警查獲及在租處被查獲所餘ＭＤ
    ＭＡ十三顆等事，然否認販賣犯行，辯稱：係以原價轉讓乙○○，並無營利意圖
    云云。
二、經查：
    １、被告於警訊及偵審中均坦承於九十年三月十八日下午九時許，在台北市○○
        路與吳興街口７─１１超商前，以二千元代價販賣ＭＤＭＡ五顆予乙○○，
        第二次是九十年三月二十一日下午十時許，攜ＭＤＭＡ五十顆欲賣給乙○○
        時為警查獲另在租住處被查獲十三顆等語（詳偵查卷第五頁、第十五頁背面
        、原審卷第五四頁），核與證人乙○○證述相符，是被告以二千元販賣五顆
        ＭＤＭＡ予乙○○一事，堪可採信。
    ２、本案係因先查獲乙○○，經由乙○○告知向被告購買，故警員要求乙○○以
        電話約被告出來而後查獲一事，已據保安大隊第一中隊警員即證人黃志宏於
        偵查中結證屬實（詳偵查卷第二七頁），另保安大隊第一中隊隊長即證人潘
        建興於原審結證稱：是先抓到證人乙○○，我問她有無上線，即毒品來源，
        她說只知道外號，無法聯絡，後來她說知道有一個通緝犯，只知道她有約被
        告在吳興街碰頭，我們就帶她去約定碰面的地方，就看到被告，被告一看到
        我們就要跑，我們就把被告抓住，在他身上搜到毒品等語（詳原審卷第七八
        頁），且證人乙○○亦證稱：當日是打電話請被告幫我拿ＭＤＭＡ等語（詳
        原審卷第七八頁），顯見九十年三月二十一日乙○○為警查獲後，配合警方
        要求打電話佯稱欲購買ＭＤＭＡ而約得被告攜帶ＭＤＭＡ為警查獲無誤。
    ３、扣案藥丸經送鑑定均含有第二毒品ＭＤＭＡ成分無誤，此有法務部調查局檢
        驗通知書一紙附卷可證（詳原審卷第十八頁），顯見被告販賣予乙○○之物
        ，確屬ＭＤＭＡ無疑。
    ４、雖被告一再辯稱：每顆是以四百元販入，五十顆以二萬元買入，沒有賺錢云
        云，然販賣ＭＤＭＡ係屬違法行為，非可公然為之，而每次販賣之價格，亦
        隨雙方關係之深淺、雙方之資力、需求之程度等因素，機動的調整，致販賣
        之利得，除被告坦承犯行，或價量俱臻明確外，委難查得實情，但除非有具
        體證據，足以認定係以同一價格轉售，確未牟利外，因ＭＤＭＡ為物稀價昂
        ，且為政府嚴格取締之犯罪，苟無利得，豈有人原甘冒重刑，而以原價買賣
        ＭＤＭＡ毒品之理？況被告亦自陳：九十年三月二十一日接獲乙○○電話，
        表示要開PARTY ，要ＭＤＭＡ五十顆，所以下班後就去替陳惠苹拿五十顆Ｍ
        ＤＭＡ等語（詳原審卷第五五頁），按被告與乙○○並無任何關係，如果未
        獲利，豈會特別抽空專程去替乙○○拿ＭＤＭＡ？故被告販入之價格必較販
        出之價格低廉，是被告顯有從中賺取差價牟利之營利意圖甚明，且被告於警
        訊中及偵查中均稱前述之五十顆是以每顆四百元二萬元購入，然其於本院審
        理中則稱實以每顆三百五十元買入，其於警訊及偵查中隱瞞價差，顯見原有
        營取利益之意。從而本案當認被告有營利意圖甚明，故被告辯稱原價轉讓一
        詞，委不足採。
    ５、至證人乙○○於原審證稱：以前是以每顆三百元買ＭＤＭＡ等語（詳原審卷
        第五三頁），後於本院調查時證稱：以前皆以每顆四百元或五百元買ＭＤＭ
        Ａ等語（詳本院九十一年七月八日訊問筆錄），惟證人乙○○曾以多少錢購
        入ＭＤＭＡ，並不能用以推論被告即以三百元購入，尚難為被告有利認定，
        併此敘明。
    綜上所述，本案罪證明確，被告犯行堪以認定。
三、按販賣毒品，不以販入後復行賣出為構成要件，僅須以營利為目的將毒品販入或
    賣出，有一及此，其犯罪即屬完成（最高法院著有二十五年非字第一二三號判例
    、六十八年臺上字第六０六號判例及八十年臺上字第四九九二號判決可資參照）
    ；次按施用毒品者係配合警方向被告偽稱欲再購買ＭＤＭＡ，實際上其雖無購買
    毒品之真意，惟被告與施用毒品者聯絡後，既已依約攜帶毒品前往交易，其即有
    販賣毒品之故意，並已著手實施販賣毒品之行為，僅因購毒者無購買之真意，且
    遭埋伏之員警當場逮獲致未完成販賣該毒品之行為，惟仍應構成販賣毒品未遂罪
    （最高法院八十四年度臺覆字第一八一號判決、八十七年度臺上字第三二○六號
    判決、最高法院八十五年度第四次刑事庭會議決議參照）。本件被告第一次售與
    乙○○ＭＤＭＡ，已屬既遂，核係犯毒品危害防制條例第四條第二項之販賣第二
    級毒品罪；其第二次販賣ＭＤＭＡ，係證人乙○○配合警方人員緝捕販毒之人，
    而由乙○○佯以購買ＭＤＭＡ，雖乙○○本無購買之真意，但被告既有出售毒品
    之犯意，且已著手攜帶ＭＤＭＡ依約前往交易，因遭警方人員當場逮捕而未完成
    販賣該毒品之行為，核其所為仍係犯同條例第四條第二項、第五項之販賣第二級
    毒品未遂罪，其先後二次販賣前持有毒品之低度行為應為販賣之高度行為所吸收
    ，不另論罪。被告先後二犯行，時間密接，犯罪構成要件相同，顯係基於概括之
    犯意為之，為連續犯，應依刑法第五十六條之規定，論以一販賣第二級毒品既遂
    罪；除無期徒刑不得加重外，餘並應加重其刑。
四、原審論罪固非無見，惟原審認被告為警查獲該次不購成販賣毒品罪，顯有未洽，
    已如前述，且就第一次販賣時間，被告及證人乙○○均稱是九十年三月十八日，
    並非九十年三月八日，而第一次販賣所得未諭知沒收，就為警查獲時，被告身上
    所扣得之ＭＤＭＡ五十顆亦以未購成犯罪而未諭知沒收，均有未洽，公訴人以被
    告為警查獲該次，應購成販賣毒品未遂罪為由提起上訴，為有理由，被告以無營
    利意圖應不購成販賣為由提起上訴，為無理由，爰審酌被告未坦承犯行、販賣次
    數非多、獲利非鉅等一切情狀，量處如主文所示之刑，以示懲儆，再被告第一次
    販賣所得二千元，依毒品危害防制條例第十九條第一項規定諭知沒收，如全部或
    一部不能沒收時，以其財產抵償之，另被告為警查獲時，於被告身上扣得ＭＤＭ
    Ａ五十顆，及販入所餘十三顆係屬違禁物，且為被告所有供被告販賣ＭＤＭＡ所
    用之物，爰依毒品危害防制條例第十八條第一項前段規定諭知沒收並銷燬之。
五、至於被告租處扣得之大麻葉一包、一麻梗一包、Ｋ他命一瓶及大麻捲煙器二只，
    雖係違禁物，惟無證據證明與本案販賣ＭＤＭＡ有關，因本案之諭知沒收屬從刑
    ，是被告租處所扣得之物，應由檢察官另案聲請沒收，併予說明。
據上論斷，應依刑事訴訟法第三百六十九條第一項前段、第三百六十四條，毒品危害
防制條例第四條第二項、第十八條第一項前段、第十九條第一項，刑法第十一條、第
五十六條判決如主文。
本案經檢察官李良忠到庭執行職務。
中      華      民      國     九十一     年     七     月    二十六    日
                              臺灣高等法院刑事第十八庭
                                  審判長法  官  吳      敦
                                        法  官  吳  明  峰
                                        法  官  劉  慧  芬
右正本證明與原本無異。
如不服本判決應於收受送達後十日內向本院提出上訴書狀，其未敘述上訴之理由者並
得於提起上訴後十日內向本院補提理由書（均須按他造當事人之人數附繕本）。
                                        書記官  鎖  瑞  嶺
中      華      民      國    九十一    年     七       月     二十六   日
附錄：本案論罪科刑法條全文
毒品危害防制條例第四條第二項
製造、運輸、販賣第二級毒品者，處無期徒刑或七年以上有期徒刑，得併科新臺幣七
百萬元以下罰金。
